# 关于同一控制下企业合并的判断

提问人：xiaoshitou_ 时间：2020-11-15 14:29:00
求问陈老师：甲上市公司下属全资二级子公司A于 2019 年 5 月从联营企业处收购B公司100%股权成为B公司母公司；
公司为实现集团内拆分上市目的， 20 年新设立二级子公司C和D，同时将子公司A持有的B公司100%股权无偿划转至C，划转日期为 2020 年 3 月；B公司成为C公司子公司后，又成立若干子公司，资产由A公司划转过来装入新设的子公司，公司拟打算将二级公司C打包上市；后因业务板块调整，又将B公司从C公司处无偿划转给二级公司D，划转日期为 2020 年 11 月，C公司以剩余子公司打包完成上市，D公司后续拟以其子公司打包完成上市。
求问：
（ 1 ）甲上市公司从一开始的目的便是为了实现拆分上市，只是后期因为板块间业务调整，才将B公司从C公司处无偿划转给二级公司D，请问甲上市公司将B公司从A公司处划转至C公司，而后将B公司从C公司处划转至D公司，是否构成一揽子交易？是否可理解为直接将B公司从A公司处划转至D公司？
（ 2 ）合并各方是否均构成同一控制下企业合并（C公司持有B公司期间约为 8 个月）？若年审出具 2020 年度财务报表，B公司4-10月财务报表应该体现在C的合并报表还是D的合并报表？
（ 3 ）若甲上市公司的股权整合从一开始便是为了拆分上市，是否因此而断定为具有商业实质，从而补缴企业所得税？
（ 4 ）评估：在将B公司从A划转至C时，已对B公司进行评估，新设子公司在从A公司处划拨资产时也对划拨资产进行评估？评估基准日均为 2020 年 1 月 1 日，若以后上市，在将B公司从C公司处划转至D公司时，是否还需要进行再次评估？还是可顺延使用第一次评估的结果？

回答人：chenyiwei
1 、甲上市公司将B公司从A公司处划转至C公司，而后将B公司从C公司处划转至D公司，是因为中途上市计划发生改变所导致，并非从一开始就明确采用最终方案，因此这两次划转不是一揽子交易。对C而言，应按照先划入（同一控制下合并）再转出分别进行会计处理。
2 、后续划转都是在甲公司主导下进行的，因此C取得B的控制权和D取得B的控制权都属于同一控制下合并，但其会计处理需遵循《企业会计准则解释第 6 号》第二条的规定。
3 、无偿划拨一般可以不用评估。